台灣台北地方法院民事判決　　　　　　 96年度簡上字第336號
上　訴　人　甲○○
被　上訴人　乙○○○
訴訟代理人　林憲同律師
上列當事人間請求侵權行為損害賠償事件，上訴人對於中華民國
96年4 月30日本院台北簡易庭95年度北簡字第52555 號第一審判
決提起上訴，經本院於96年11月12日言詞辯論終結，判決如下：
    主  文
原判決關於命上訴人給付超過萬元及自民國九十五年六月二十
九日起至清償日止按週年利率百分之五計算之利息部分，及該部
份假執行之宣告，暨訴訟費用之裁判均廢棄。
前開廢棄部分，被上訴人在第一審簡易之訴及其假執行之聲請均
駁回。
其餘上訴駁回。
第一、二審訴訟費用由上訴人負擔十分之一，餘由被上訴人負擔
。
    事實及理由
一、被上訴人主張及聲明如下：
(一)被上訴人於民國95年2 月7 日上午10時許，與上訴人於1 樓
    管理員處相遇，被上訴人向其表示有話要告知，故前往上訴
    人之住處即台北市○○○路○ 段476 號8 樓，而被上訴人向
    上訴人反應其住處內噪音過大時，詎上訴人竟雙手抓住被上
    訴人之雙手手腕，猛力撞擊電梯間之牆壁，致被上訴人受有
    雙手及雙腕多處瘀青、頸部瘀青、背部挫傷等傷害，疼痛之
    狀況一直未能改善。被上訴人自95年2 月15日起至96年2 月
    2 日止至台北榮民總醫院骨科門診就診7 次，每次支出往返
    計程車費約新台幣（下同）580 元，共4,060 元。被上訴人
    另自95年4 月19日起至95年8 月7 日止，因背部疼痛，至建
    仁診所就診5 次，支出醫療費用共1,000 元，又自95年12月
    5 日起至96年2 月2 日止，因背部疼痛，至清富外科診所就
    診10次，支出醫療費用共6,100 元。被上訴人爰依侵權行為
    之法律關係，請求上訴人賠償醫療費用100,000 元、增加生
    活支出50,000元、精神慰撫金150,000 元，及上開金額自起
    訴狀繕本送達翌日起至清償日止，按週年利率5 ％計算之利
    息。
(二)上訴人縱抗辯當時天氣寒冷，被上訴人身著厚衣無法造成上
    開傷害等語，然台北市於95年2 月之平均氣溫為攝氏17度至
    19度，無須身著厚重衣物。再者，上訴人退休前係就職於某
    海運公司，其妻子現仍就職於台南縣某公家機關，至其3 位
    兒子則均已滿20歲而具工作能力，復以上訴人每月所收取之
    租金為60,000元，是上訴人稱其因打零工而經濟困難，顯不
    足採。
(三)被上訴人之聲明：上訴駁回。
二、上訴人抗辯及聲明如下：
(一)上訴人與友人於95年2 月7 日上午9 時許進入上訴人之住處
    ，被上訴人則於95年2 月7 日上午10時許進入上訴人之住處
    ，上訴人請被上訴人離去未果，遂送被上訴人至門口門檻內
    側後即轉身走開，惟被上訴人可能因退出門時不慎跘到門檻
    而跌坐於地，上訴人基於善意伸手欲將被上訴人扶起，詎被
    上訴人反抗不肯起來，是被上訴人所受之傷害自與上訴人無
    關。況且，95年2 月7 日當日天氣寒冷，被上訴人身著厚衣
    ，手臂上不可能產生瘀青，而其頸部之瘀青亦與上訴人無關
    ，至被上訴人跌坐於地僅可能造成扭傷而非挫傷，故被上訴
    人所受之傷均與被上訴人無關。詎原審竟判決上訴人應賠償
    被上訴人80,000元，惟上訴人對被上訴人並不負損害賠償之
    責，且依上訴人之經濟狀況，原審判決上訴人應賠償被上訴
    人80,000元，亦屬過高。
(二)上訴人之聲明：
  1.原判決不利於上訴人部分廢棄。
  2.上開廢棄部分，被上訴人第一審之訴及其假執行之聲請均駁
    回。
三、本件被上訴人於原審請求上訴人給付300,000 元及自起訴狀
    繕本送達翌日即95年6 月29日起至清償日止按週年利率5 ％
    計算之利息，原審審理結果，認被上訴人並未舉證證明上
    訴人有抓握被上訴人雙手猛力撞擊牆壁2 、3 次之行為，
    並駁回被上訴人關於醫療費用100,000 元、增加生活支出
    50,000元及相關利息之請求，惟認上訴人有致使被上訴人
    雙手及雙腕多處瘀青、頸部瘀青、背部挫傷等傷害之行為，
    故判認上訴人應給付精神慰撫金80,000元及自起訴狀繕本送
    達翌日即95年6 月29日起至清償日止按週年利率5 ％計算之
    利息。被上訴人就其前揭敗訴部分嗣未提起上訴，該部業已
    確定，故本院僅就上訴人上訴之部分即前揭之部分予以審
    理判決。
四、本院得心證之理由：
(一)本件被上訴人主張上訴人致其受有雙手及雙腕多處瘀青、頸
    部瘀青、背部挫傷等傷害，嗣經台灣台北地方法院檢察官偵
    查起訴，並經本院以95年易字第1168號刑事判決判處上訴人
    拘役50日，如易科罰金以900 元折算1 日，上訴人不服該刑
    事判決結果而上訴，嗣經台灣高等法院以95年度上易字第
    2183號刑事判決上訴駁回等情，業據其提出台北市立聯合醫
    院忠孝院區於事發當日即95年2 月7 日所開立之驗傷診斷書
    影本1 紙為證（該驗傷單正本見台灣台北地方法院檢察署95
    年度偵字第8512號偵查卷第12頁，影本見原審審卷第23頁、
    本院卷第30頁），並經本院調閱上開刑事卷宗查明屬實。上
    訴人雖於本院審理時否認有傷害被上訴人之行為，並以前開
    情詞置辯，惟查：
  1.被上訴人前揭所提出之驗傷診斷書載明被上訴人之雙手及雙
    腕於事發當日驗傷時有多處小瘀青，且被上訴人有頸部小瘀
    青、背部挫傷等傷害（見本院卷第30頁）。
  2.上訴人於台灣台北地方法院檢察署95年度偵字第8512號傷害
    案件偵查中陳稱：「（2 月7 日當天有無與告訴人發生爭執
    ？）…我怎麼講、勸，她都賴著不走，我就從屋內抓著她的
    手要拉她出去，至於是雙手或單手拉她，我不記得了…（對
    於告訴人提出的驗傷單，有何意見？）雙手瘀青，我當時有
    看到，是我拉她時導致瘀青。至於告訴人背部的傷我不清楚
    。頸部的傷，可能是我在拉她出去時，有用手捥住她頸部，
    因為告訴人不肯出去，可能因此導致瘀青…（你是坦承有拉
    告訴人導致她手部、頸部瘀青？）是的。」等語（見前揭偵
    查卷第22、23頁）。
  3.上訴人於本院95年易字第1168號刑事案件審理中亦自承：「
    …我就叫證人（即被上訴人）不要在這裡胡說八道，請她先
    出去，但證人不聽…我就只好拉證人的手，把證人從我家客
    廳拉出門口…（在告訴人跌倒之前，你是否還拉著告訴人的
    手？）沒有。我拉告訴人到門口的時候，我就放手轉身入內
    …（在你放手轉身入內多久，告訴人跌倒？）瞬間發生，我
    聽到碰一聲就看告訴人坐在地上」等語（見該案卷第52頁、
    57頁背面、58頁之審判筆錄）。
  4.綜上各情，上訴人既於刑事案件偵查中自承與被上訴人爭執
    而造成被上訴人手部、頸部之瘀青，復於一審刑事案件審理
    中自承有自客廳將被上訴人拉出門口，且上訴人放手後，被
    上訴人即瞬間跌倒等情，復參以被上訴人係70多歲的老人，
    本即容易因為拉扯而受有傷害一情，是被上訴人前揭所提出
    之驗傷單內容所載「雙手及雙腕有多處小瘀青，頸部小瘀青
    、背挫傷」等傷害，應認均係上訴人所造成。從而上訴人抗
    辯其無須就被上訴人所受傷害負損害賠償責任等語，洵不足
    採。
(二)按因故意或過失，不法侵害他人之權利者，負損害賠償責任
    ；不法侵害他人身體、健康者，被害人雖非財產上之損害，
    亦得請求賠償相當之金額；民法第184 條第1 項前段、第
    195 條第1 項前段分別定有明文。又不法侵害他人之人格權
    ，被害人受有非財產上損害，請求加害人賠償相當金額之慰
    撫金時，法院對於慰撫金之量定，應斟酌實際加害情形所造
    成之影響、被害人痛苦之程度、兩造之身分、地位、經濟情
    形及其他各種狀況，以核定相當之數額（最高法院47年台上
    字第1221號、51年台上字第223 號判例可資參照）。查本件
    被上訴人因上訴人之前揭行為而受有傷害，受到驚嚇及精神
    上痛苦應屬無疑，是被上訴人請求精神慰撫金，即屬有據。
    本院審酌上訴人係31年9 月26日生，專科畢業，在台北市○
    ○○路○ 段地區有不動產，以房租收入維生；被上訴人則係
    20年9 月16日生，受過日據時代的小學教育，在台北市○○
    ○路○ 段地區有不動產，目前沒有收入，及上訴人係因維護
    其不動產所有權之完整性（即請被上訴人離開其所有之不動
    產）而不慎造成被上訴人受有雙手及雙腕小瘀青、頸部小瘀
    青、背挫傷等傷害之情，因認被上訴人請求非財產上之損害
    賠償以30,000元為適當，逾此金額所為之請求，尚非有據，
    應予駁回。
(三)從而，被上訴人本於侵權行為之法律關係請求上訴人給付
    30,000元及自起訴狀繕本送達翌日即95年6 月29日起至清償
    日止按週年利率5 ％計算之利息，為有理由，應予准許。至
    被上訴人逾此部分所為之請求，則為無理由，應予駁回。原
    審就超過上開應准許部分，為上訴人敗訴之判決，並為假執
    行之宣告，尚有未洽。上訴意旨就此部分指摘原判決不當，
    求予廢棄改判，為有理由。至於上開應准許部分，原審判命
    上訴人給付，並為假執行之宣告，核無違誤，上訴意旨就此
    部分仍執陳詞，指摘原判決不當，求予廢棄，為無理由，應
    駁回其上訴。
五、本件事證已臻明確，兩造其餘主張陳述及所提之證據，經本
    院斟酌後，認與判決結果不生影響，均毋庸再予論述，附此
    敘明。
六、據上論結，本件上訴人之上訴為一部有理由，一部無理由，
    依民事訴訟法第436 條之1 第3 項、第449 條第1 項、第
    450 條、第79條，判決如主文。
中　　華　　民　　國　　96　　年　　12　　月　  3 　　日
                 民事第二庭    審判長法　官　黃蓓蓓
                                     法  官  蔡政哲
                  　　　　　　　　　 法　官　林欣蓉
以上正本係照原本作成
本判決不得上訴
中　　華　　民　　國　　96　　年　　12　　月　  3 　　日
                                 法院書記官  林蓮女
